【裁判字號】    89,重訴,238
【裁判日期】    890713
【裁判案由】    給付借款
【裁判全文】
臺灣臺南地方法院民事判決  八十九年度重訴字第二三八號
    原      告  華南商業銀行股份有限公司
    法定代理人  甲○○
    訴訟代理人  丙○○
    被      告  戊○○
                            身.
    訴訟代理人  乙○○      住.
    被      告  丁○○      住.
    訴訟代理人  黃厚誠律師
右當事人間請求清償借款事件，本院判決如左：
    主    文
被告應連帶給付原告如附表所示金額共新台幣貳仟捌佰柒拾萬元，及分別按附表所示
各筆金額之起算日及所示利率計算利息暨違約金。
前項總金額（含利息、違約金）超過新台幣參仟萬元部分，被告丁○○免給付責任。
原告其餘之訴駁回。
訴訟費用由被告連帶負擔。
本判決第一項於原告以新臺幣玖佰伍拾陸萬元為被告供擔保後，得假執行。但被告丁
○○如於假執行程序實施前，以新臺幣貳仟捌佰柒拾萬元為原告預供擔保，得免為假
執行。
原告其餘假執行之聲請駁回。
    事    實
甲、原告方面：
  一、聲明：（一）被告應連帶給付原告新台幣（下同）貳仟捌佰柒拾萬元，及各如
                  附表所示之利息暨違約金。
            （二）訴訟費用由被告連帶負擔。
            （三）願供擔保，請准宣告假執行。
  二、陳述：
    （一）訴外人雙贊建材有限公司（下稱雙贊公司）於如附表所示借款日向原告借
          用如附表所示借款金額，由被告戊○○擔任連帶保證人，約定借款期間、
          利率、繳付本息之方式各如附表所示，如逾期清償在六個月以內者，按上
          開利率百分之十，在六個月以上者，按上開利率百分之二十，計付違約金
          。又訴外人雙贊公司如有一期未依約清償，即喪失期限利益，全部債務視
          為到期。詎訴外人雙贊公司自附表所示未依約繳息日起即未依約繳息，依
          前揭約定，本件借款即視為全部到期，尚欠如附表所示之本金、利息及違
          約金迄未清償。
    （二）又被告戊○○、丁○○於民國（下同）八十二年四月二十九日與原告簽訂
          連帶保證契約，就訴外人雙贊公司對原告現在（包括過去所負現在尚未清
          償）及將來所負之借款、票據、透支、墊款、保證、損害賠償等及其他一
          切債務以三千萬元為限額（含本金及其利息、遲延利息、違約金、損害賠
          償及其他從屬於主債務之負擔），願與訴外人雙贊公司負連帶清償之責任
          。
    （三）詎訴外人雙贊公司尚欠如附表所示之金額及利息暨違約金迄未清償，為此
          依消費借貸及連帶保證契約，提起本件訴訟。
    （四）對被告主張之答辯：
          １、本件因清償債務而對於債權人負擔新債務者，除當事人另有意思表示
              外，若債務不履行時，其舊債務仍不消滅。
          ２、依保證書之約定，被告同意連帶保證訴外人雙贊公司對原告現存及將
              來所負之借款、墊款、保證等之一切債務以三千萬元為限額，被告願
              負連帶清償之責任。
          ３、又被告主張本件係定型化契約條款，依八十三年一月十一日公布施行
              之消費者保護法第十二條第二項第二款規定「條款與其所排除不予適
              用之任意規定之立法意旨顯相矛盾者」，推定其顯失公平，又依同條
              第一項規定「定型化契約中之條款違反誠信原則，對消費者顯失公平
              者，無效。」而本件定型化契約之條款中，已將保證人為同意表示之
              權利預先排除不予適用，自係不利於為保證人之被告丁○○而顯失公
              平，就本件消費者保護法實施後之案件，該定型化條款之約定，應屬
              無效云云。惟查，所謂消費者，依消費者保護法第二條之立法解釋，
              指以消費為目的而為交易，使用商品或接受服務者而言。銀行或其他
              金融機構與連帶保證人間所訂立之保證契約，乃保證人擔保借款人對
              金融機債務之清償責任，金融機構對保證人並未提供任何商品或服務
              ，保證人並未因有保證契約而自銀行獲得報償，其性質應屬單務、無
              償契約，尚非屬消費者保護法之有關消費法律關係，自無該法之適用
              。
          ４、綜上，被告等仍需負連帶清償之責任。
  三、證據：提出借據八張、授信約定書一份、保證書一張放款利率明細表一份為證
      。
乙、被告方面：
  一、被告戊○○：未於最後言詞辯論期日到場，惟據其以前到場陳述之聲明及陳述
      如左：
    （一）聲明：請求駁回原告之訴。
    （二）陳述：對原告所提出之借據、保證書及授信約定書之真正並無意見，然被
          告丁○○僅保證一年，嗣後即由被告戊○○保證。
  二、被告丁○○：
    （一）聲明：
          １、原告之訴駁回。
          ２、訴訟費用由原告負擔。
          ３、如受不利之判決願供擔保請准免為假執行。
    （二）陳述：
          １、緣本件係訴外人下稱雙贊公司於八十二年四月間向原告借有短期擔保
              放款貳仟伍佰萬元，為期一年，並以被告丁○○為連帶保證人之一。
              惟於上述期限屆滿後，即於八十三年間，訴外人雙贊公司仍繼續向原
              告借款以償舊債，並簽有借據，惟被告於其清償舊債後，並未於該借
              據上為再為該八十三年間新債務之連帶保證之簽署。爾後訴外人雙贊
              公司每年（至八十八）與原告重新簽立借據以續借款時，被告亦均不
              曾為該公司債務為連帶保證之意思表示。
          ２、按稱保證者，謂當事人約定，一方於他方之債務人不履行債務時，由
              其代負履行責任之契約，民法第七百三十九條定有明文。即保證債務
              係從屬於主債務，保證債務之存在係以主債務之存在為前提。是被告
              之保證責任，係從屬於主債務人雙贊公司與原告八十二年四月間所簽
              立為期一年之借款契約，亦即僅為該八十二年間之借款債務負連帶保
              證責任。嗣後訴外人雙贊公司於一年期限屆至後，續借新款以償舊債
              （即八十三年間所借之借款），是原八十二年之主債務已因清償而消
              滅，被告之連帶保證責任即應隨之消滅。
          ３、今原告逕以被告於八十二年四月廿九日書立之保證書，約定就雙贊公
              司對原告過去、現在、將來所負之借款、墊款、保證損害賠償及其他
              一切債務，以三千萬元為限額，與主債務人雙贊公司負連帶清償責任
              ，而要求被告就本件借款債務負清償之責云云。惟查：
            (1)依現行銀行作業慣例，凡為與債權銀行定有債務關係之自然人或法
                人負保證責任者，均須簽立如原告所謂之「保證書」。惟此保證書
                係屬一定型化契約，且未約定保證期限，不問保證人原意係為主債
                務人之何筆債務負保證責任，均令其就主債務人對債權銀行間之過
                去、現在、將來之所有債務均負保證之責，不僅違反保證人之原意
                ，過份加重其責任。且該連帶保證定型化契約未約定期限，顯違背
                平等互惠與誠信原則，依消費者保護法第十二條之規定，應屬無效
                。
              (2)又依照當事人一方預定用於同類契約之條款而訂定之契約，為加重
                他方當事人之責任或其他於他方當事人有重大不利益之約定，按其
                情形顯失公平者，該部分約定無效，民法第二百四十七條之一定有
                明文。是依該條文之意旨，原告據以要求被告負清償責任之「保證
                書」中所謂被告就訴外人雙贊公司對原告過去、現在、將來所負之
                一切債務，應與主債務人負連帶清償責任等約定，無異是要求被告
                負無限期、未經被告預期且同意之連帶保證債務，顯屬過份加重被
                告之責任，依該條文之意旨，均應無效。蓋被告所負保證責任之主
                債務於八十三年間即因主債務人雙贊公司續行借款以清償舊債時即
                已消滅，此點亦可從原告提出之借據及其利息起算日係自八十八年
                起算得知，否則原告所請求之利息起算日應是從八十二年起計算方
                是。被告嗣後未再對其他任何債務有為連帶保證之意思表示，故原
                告加諸於被告之連帶保證責任僅係依該「保證書」而來，是依前述
                條文及民法債編施行法第十七條（溯及既往）及民法第二百四十七
                條之一之規定，該保證契約無效，蓋被告所負之保證債務早已消滅
                。
              (3)綜上所陳，被告對原告並無任何保證債務存在，即無須負清償訴外
                人雙贊公司所負債務之責任。
          ４、系爭連帶保證契約之書面（即原告所提之保證書），自簽署後即收置
              於原告處，被告並無正本或副本收執，可資明瞭其間之權利義務。尤
              原告提出予被告簽署時，亦不曾說明其契約之內容。於同為契約當事
              人之兩造，已有不公平之處。且此契約保證契約乃為單務契約，即僅
              原告享權利，被告負擔義務之情形下，尤屬不平。同時本件為最高限
              額保證，又未限定保證期限，是保證人若忘記曾簽署保證書時，等同
              終身與主債務人對原告負連帶保證債務（喪失保證契約之部分從屬性
              及補充性），兼原告未交付保證書之繕本予被告等人，是等於強求保
              證人於其不知情（不知主債務人之經濟情況及曾借用多少金額）之狀
              況下終身成為銀行等金融機關防止呆帳發生之最佳預備金，同時亦為
              銀行輕忽徵信或高估擔保品等自身過失肇致損失之最佳填補品及防火
              牆。是目前銀行界通用之最高限額無限期之連帶保證，在未交付保證
              書，及未明文告知（按依最高限額連帶保證契約之本質，似隱含債權
              人即銀行，負有應將主債務人每筆借款及嗣後主債務人發生違約情事
              時，逐一迅速通知各保證人義務。）保證人有解除保證責任之權利、
              保證人等隨時解除保證契約等，實與平等互惠原則及誠信原則相違。
              且兩造間約定書中，亦未明文約定應將主債務人於連帶保證人保證期
              間內借款或還款之事由通知保證人，更未約定主債務人有遲延履行或
              有違約之虞時，速通知保證人，使保證人能督促主債務人履行債務，
              或視其個人情況行使民法第七百五十四條之終止保證契約防止損害擴
              大。是自亦難認債權人將主債務人不履行債務時，所有之危險均任由
              連帶保證人負擔之本件系爭連帶保證契約符合平等互惠及誠信原則。
          ５、通常主債務人是以親友關係或職務之關係，央求保證人擔保其向金融
              機關借款之保證人，是主債務人再向金融機關借款時，鮮有將借款金
              額告知保證人之情事，一則擔心據實告知借用款項，保證人行使民法
              第七百五十四條之規定終止連帶保證契約，原告或銀行等金融機關即
              以擔保不足，不續借款項；二則擔心親友或員工責難，造成信譽不佳
              或親友間之糾紛，是本難期主債務人據實告知保證人借款金額、經濟
              狀況或借款清償等之實情。銀行等金融機關，亦持前開保證書當護身
              符，不再費心審查或徵信，即迅將契約約定款項之範圍內之金額，以
              形式審查方式迅速貸放，甚且在主債務人遲延履行時亦不主動通知保
              證人，更不可能在主債務人有遲延給付或債信欠佳時，主動通知連帶
              保證人採取因應措施，使損害減少，或避免損害。
          ６、再本件為最高限額連帶保證，即保證書簽立時，主債務人僅借貸一年
              ，一年屆期清償後之再借款即未再通知被告丁○○，亦未再通知其為
              連帶保證人。是被告即保證人丁○○，在未獲原告通知主債務人借款
              金額時，根本不知道是否須依保證書負連帶保證之義務，亦不知保證
              義務之範圍，更不知將來實際發生須負之保證債務究為多少，保證期
              間（未定期間即終身）內主債務人之債務增滅或變化等情事，是原告
              不主動告知被告丁○○有關主債務人債務於保證期間發生、消滅、變
              更等情事，核自對被告丁○○不公平。更且，原告於八十三年後主債
              務人再借款時，僅要求連帶保證人中之戊○○、陳惠珠二人再於借據
              上簽署連帶保證。果倘系爭保證書兩造之意思均為未定期限之連帶保
              證，則何須再要求戊○○及陳惠珠二人簽署連帶保證，此豈非多此一
              舉。故兩造於系爭保證書之真意，應僅一年為期，退言之縱未定期亦
              已有終止保證之意。
          ７、原告應提出本件八十二年之借據，因被告丁○○該時之保證債務，係
              保證債務人雙贊建材有限公司向原告八十二年之借款，為期一年，於
              八十三年清償後，即未再為其保證人，是該時被告丁○○之保證期間
              一年。且系爭保證書予被告丁○○簽署時，被告丁○○確實不知曉其
              為不定期限之保證。而被告丁○○雖有簽署保證書，其上雖未定有期
              限，然另紙之「借據」上確有「借款期間」一年及「借款利息及違約
              金」之明確約定。按「解釋意思表示，應探求當事人之真意，不得拘
              泥於所用之辭句」（民法第九十八條），尤於定型化契約時，更應查
              明當事人之真意所在。是最高法院七十八年台上字第二五五七號判決
              亦認：「定型化契約係依照當事人一方預定用於同類契約之條款而訂
              定之契約。故於通常情形，就同類契約之訂立，固可收便捷、統合之
              效能，然就具體個案，如有特殊情形，仍應參酌訂約之內容，探求當
              事人之真意，解釋契約，不能專以定型化契約之條款為惟一憑據。」
              （見附件一）。故原告應提出八十二年之借據，以明是否僅為一年期
              之借據。
        ８、按八十九年五月五日施行之民法第七百三十九條之一規定「：：保證
              人之權利，除法律另有規定，不得預先拋棄。」又新增之民法第二百
              四十七條之一亦規定「依照當事人一方預定用於同類契約條款而訂定
              之契約，為左列各款之約定，按其情形顯失公平者，該部分約定無效
              ：─、免除或減輕預定契約條款之當事人之責任者。二、加重他方當
              事人之責任。三、使他方當事人拋棄權利或限制其行使權利者。四、
              其他於他方當事人有重大不利益者。」而此新增之規定，依民法債編
              施行法第三十三條及第十七條規定，於八十九年五月五日施行前成立
              之保證及訂立之契約，均適用之。故本件之連帶保證契約雖於八十二
              年四月間訂立，然依前揭說明，仍有民法第七百三十九條之一及第二
              百四十七條之一之適用。又本件系爭之保證書為一定型化契約，基於
              誠信原則之信念，本件亦應類推通用消費者保護法第二節關於「定型
              化契約」之規定。
          ９、查系爭保證書之內容為：「連帶保證人戊○○等（以下簡稱保證人）
              今向華南商業銀行股份有限公司（即華南商業銀行，以下簡稱貴行）
              連帶保證雙贊建材有限公司（以下簡稱主債務人）對貴行（包括總行
              及各分支機構）在（包括過去所負現在尚未清償）及將來所負之借款
              、票款、透支、墊款、保證、損害賠償等及其他一切債務以新台幣參
              仟萬元正為限額（含本金及其利息、遲延利息、違約金、損害賠償及
              其他從屬於主債務之負擔），保證人負連帶清償之責任，約定遵守條
              款如左：(1)保證人無任何資格之限制。(2)貴行無需先儘擔保物受償，
              得逕向保證人求償。(3)貴行無需再行徵求保證人同意，得逕自拋棄擔
              保物權之全部或一部，或允許主債務人延期清償、分期清償或更換擔
              保物。(4)保證人代主債務人清償全部債務後，依法請求貴行移轉擔保
              物權時，絕不因擔保物有瑕疵而持異議。(5)主債務人所負之各宗債務
              ，於清償期屆至時（含喪失期限利益），保證人應即負連帶清償責任
              。(6)、保證人同意寄存貴行之各種存款及對貴行之一切債權，縱其清
              償期尚未屆至，貴行得以之行使抵銷權。(7)保證人住所如有變更，應
              即以書面通知貴行，如未為通知，貴行將有關文書於向本保證書所保
              證人最後通知貴行之住所發出後，經通常之郵遞期間即視為到達。(8)
              保證人對貴行所負之各宗保證債務，合意以台灣台南地方法院或台北
              地方法院為第一審管轄法院。」然：
              (1)系爭契約宗旨中明定「連帶保證」、及「最高限額」部分：按所謂
                連帶保證，即是由保證人與主債務人就主債務人之債務負連帶給付
                之責，是則依此論，顯然原告利用連帶保證之規定，至少排除民法
                保證契約節中第七百四十五條有關先訴抗辯之任意條款。又「最高
                限額」先有保證契約之約定，後始有主債務之存在部分，與民法保
                證節中有關保證之基本性質從屬性，即發生上之從屬性，原則上應
                先有主債務之存在，始有保證之債務之存在，亦未盡相容。
              (2)「債權人即原告無需先儘擔保物受償，得逕向保證人求償。」之規
                定，亦與民法第七百五十一條之本旨顯未盡符合。
              (3)「債權人無需再行徵求保證人同意，得逕自拋棄擔保物權之全部或
                一部，或允許主債務人延期清償、分期清償或更換擔保物。」顯亦
                與前開民法第七百五十一條所稱之債權人拋棄為其債權擔保之物權
                者，保證人就債權人所拋棄之權利之限度內，免其責任之任意規定
                不符。且本件原告亦尚未就抵押物實行抵押權受償。
              (4)「保證人代主債務人清償全部債務後，依法請求貴行移轉擔保物權
                時，絕不因擔保物有瑕疵而持異議。」亦明顯排除假若擔保物在債
                權人手中因故意或重大過失，所發生擔保物有瑕疵或其他損害，與
                民法第二百二十二條，故意或重大過失責任不得預先免除之強行規
                定不相符。
              (5)「保證人同意寄存債權人銀行內之各種存款及對貴行之一切債權，
                縱其清償期尚未屆至，債權人得以之行使抵銷權。」，核與民法第
                三百三十四條規定，二人互負債務，且其給付種類相同，並均屆「
                清償期」，始得各以其債務，與他方之債務，互相抵銷之規定不符
                ，同時漠視保證人之其他債權人之權利。
              是綜合上述，本件原告所提出之定型化契約即保證書，其中有關保證
              約定條款部分，有諸多違反平等互惠原則情事，又排除及不加適用對
              被告有利之民法及其他法律「任意規定」，同與保證之立法意旨顯相
              矛盾，同時復對保證人即被告等人不公平，有違誠實及信用原則，揆
              諸消費者保護法第十二條第一項、民法第二百四十七條之一及民法第
              七百三十九條之一之規定，自應認屬無效。從而原告持無效之保證書
              ，依最高限額連帶保證契約之規定，請求被告等人連帶給付如訴之聲
              明所訴之金額，當無理由。
        １０、又抵押權不得由債權分離而為讓與（民法第八百七十條），此為抵押
              權之從屬性。查本件系爭保證之債務，有提供不動產供原告設定抵押
              權為擔保，今原告將該債權與其從屬之抵押權分離，似有違上開法條
              之規定。
  三、證據：最高法院裁判全文影本乙紙、台灣台北地方法院判決影本乙份為證。
    理    由
一、本件被告戊○○未於最後言詞辯論期日到場，核無民事訴訟法第三百八十六條所
    列各款情形，爰依原告之聲請，由其一造辯論而為判決。
二、按訴之變更、追加或提起反訴，非經他造同意或不甚礙被告之防禦及訴訟之終結
    者，不得為之，民事訴訟法第二百五十五條定有明文。但擴張或減縮應受判決事
    項之聲明，雖未經他造當事人同意，亦得為之，同法第二百五十六條第二款、第
    四款亦有明定。本件原告銀行原起訴請求違約金之起算日為附表編號一至編號六
    均自八十八年八月六日起；編號七自八十八年九月六日起算，編號八則自八十八
    年九月三日起算。嗣原告於訴訟進行中，減縮其違約金之起算日如附表所示。按
    原告之訴訟標的並未變更，僅係減縮應受判決事項之聲明，自亦無須被告同意，
    核先敘明。
三、原告起訴主張訴外人雙贊公司於如附表所示借款日向原告借用如附表所示借款金
    額，由被告戊○○擔任連帶保證人，約定借款期間、利率、繳付本息之方式各如
    附表所示，如逾期清償在六個月以內者，按上開利率百分之十，在六個月以上者
    ，按上開利率百分之二十，計付違約金。又訴外人雙贊公司如有一期未依約清償
    ，即喪失期限利益，全部債務視為到期。詎訴外人雙贊公司自附表所示未依約繳
    息日起即未依約繳息，依前揭約定，本件借款即視為全部到期，尚欠如附表所示
    之本金及利息暨違約金迄未清償。而被告戊○○、丁○○於八十二年四月二十九
    日與原告簽訂連帶保證契約，就訴外人雙贊公司對原告現在（包括過去所負現在
    尚未清償）及將來所負之借款、票據、透支、墊款、保證、損害賠償等及其他一
    切債務以三千萬元為限額（含本金及其利息、遲延利息、違約金、損害賠償及其
    他從屬於主債務之負擔），願與訴外人雙贊公司負連帶清償之責任等事實，業據
    其提出借據八張、授信約定書一份、保證書一張、原告基本放款利率明細表為證
    ，核屬相符，復為被告戊○○所不爭執，應堪信為真實。
四、至被告丁○○辯稱：（一）其於八十二年間，僅保證訴外人雙贊公司對原告之債
    務一年，本件之借據其並未簽名，顯見其無繼續保證之意思。（二）且該保證契
    約因屬定型化契約，而契約條款內容對其又顯不公平，應為無效云云。然查：
    （一）按當事人主張有利於己之事實，就其事實有舉證之責任。又私文書經本人
          簽名、蓋章或按指印者，推定為真正。民事訴訟法第二百七十七條及第三
          百五十八條定有明文。查本件被告丁○○就系爭保證書上之簽名既不爭執
          ，自應推定該保證書之真正。而該保證書又載明「連帶保證人戊○○等（
          以下簡稱保證人）今向華南商業銀行股份有限公司（即華南商業銀行，以
          下簡稱貴行）連帶保證雙贊建材有限公司（以下簡稱主債務人）對貴行（
          包括總行及各分支機構）現在（包括過去所負現在尚未清償）及將來所負
          之借款、票據、透支、墊款、保證、損害賠償等及其他一切債務以三千萬
          元為限額（含本金及其利息、遲延利息、違約金、損害賠償及其他從屬於
          主債務之負擔），保證人負負連帶清償之責，：：」足認該保證契約係未
          定期限，是被告丁○○辯稱該保證契約為一年之定期保證，無所憑採。
    （二）次按保證人與債權人約定就債權人與主債務人間所生一定範圍內之不特定
          債務，預定最高限額，由保證人予以保證之契約，學說上稱之為最高限額
          保證。此種保證契約如定有期間者，在該期間內所生約定範圍內之債務，
          不逾最高限額者，均為保證契約效力所及；如未定期間者，於保證契約未
          經保證人依民法第七百五十四條規定終止或有其他消滅原因以前，所生約
          定範圍內之債務，亦同；故在該保證契約有效期間內，已發生約定範圍內
          之債務，縱因清償或其他事由而減少或消滅，該保證契約依然有效，嗣後
          所生約定範圍內之債務，於不逾最高限額者，債權人仍得請求保證人履行
          保證責任（最高法院七十七年臺上字第九四三號判例參照）。查本件被告
          丁○○既就訴外人雙贊公司之過去、現在、未來債務於三千萬元內為連帶
          保證人，已如上述，而雙贊公司確尚有如附表所示之本息、違約金未清償
          ，於被告丁○○終止保證前，依前揭說明，其自應於其保證範圍三千萬元
          內就訴外人雙贊公司未清償之債務負連帶清償之責灼明。
    （三）又所謂消費者，依消費者保護法第二條之立法解釋，指以消費為目的而為
          交易、使用商品或接受服務者而言。銀行或其他金融機構與連帶保證人間
          所訂立之保證契約，乃保證人擔保借款人對金融機構債務之清償責任，金
          融機構對保證人並未提供任何商品或服務，保證人並未因有保證契約而自
          銀行獲得報償，其性質應屬單務、無償契約，尚非屬消費者保護法之有關
          消費法律關係，自無該法之適用。（最高法院八十八年度台上字第二０五
          三號判決參照）。則被告主張本件保證契約違反消費者保護法第十二條規
          定應屬無效云云，自難採取。
    （四）被告丁○○又以上開保證契約，其須就雙贊公司一切債務，負無限期之保
          證責任，使被告負擔非其所能控制之危險，違反公序良俗、誠信及公平原
          則，應屬無效云云抗辯。然查，上開保證契約已具體約定被告丁○○就雙
          贊公司所負債務，僅於三千萬元之限度內，負連帶保證責任，並未使被告
          就雙贊公司之債務，負無限額之保證責任，雖上開保證契約對於被告陳惠
          玉之保證責任未定期限，然保證未定期間者，保證人於主債務清償期屆滿
          後，得定一個月以上之相當期限，催告債權人於其期限內，向主債務人為
          審判上之請求。債權人不於前項期限內向主債務人為審判上之請求者，保
          證人免其責任；就連續發生之債務為保證而未定有期間者，保證人得隨時
          通知債權人終止保證契約。前項情形，保證人對於通知到達債權人後所發
          生債務人之債務，不負保證責任。民法第七百五十三條、第七百五十四條
          分別定有明文。本件被告丁○○於系爭保證書為保證之初，係本於其個人
          之意願為保證，雖該保證並未定有期間，惟並未約定被告拋棄終止契約之
          權利或限制其行使終止之權利，被告丁○○自得隨時通知原告終止保證契
          約，主動終止之權既在被告，且得隨時為之，即難謂原告有何違反誠信原
          則或顯失公平可言，被告丁○○抗辯保證契約無效，洵無足取。
    綜上，被告丁○○對系爭保證書之真正既不爭執，而該保證書之約款亦未限制被
    告丁○○行使終止契約之權利，自無違反強制規定或顯失公平之情事，被告丁○
    ○自應依該保證書負其連帶清償之責。
五、按保證債務之所謂連帶，係指保證人與主債務人負同一債務，對於債權人各負全
    部給付之責任者而言，此就民法第二百七十二條第一項規定連帶債務之文義參照
    觀之甚明（最高法院四十五年台上字第一四二六號、六十九年台上字第一九二四
    號判例參照）。依前開說明，訴外人雙贊公司既尚欠原告如附表所示之本金、利
    息及違約金，而被告丁○○就訴外人雙贊公司對原告所負債務之保證限額為三千
    萬元，從而，原告依消費借貸及連帶保證契約之法律關係，請求被告連帶給付二
    千八百七十萬元及各如附表所示之利息、違約金，於未超過三千萬元部分為有理
    由，應予准許；而超過三千萬元部分，則應由被告戊○○負清償之責，即原告對
    被告丁○○之請求超過三千萬元部分，為無理由，應予駁回。
六、原告及被告丁○○均陳明願供擔保請為宣告假執行或免為假執行，就原告勝訴部
    分，經核與規定相符，爰分別酌定相當之擔保金額予以宣告；而就原告敗訴部分
    ，其假執行之聲請即失所依附，應予駁回。
七、本件事證已臻明確，兩造其餘主張及舉證，與判決結果不生影響，不另一一予以
    論述，附此敘明。
八、結論：本件原告之訴為一部有理由，一部無理由，依民事訴訟法第三百八十五條
    第一項前段、第七十九條但書、第八十五條第二項、第三百九十條第二項、第三
    百九十二條，判決如主文。
中      華      民      國    八十九    年    七      月      十三      日
                              臺灣臺南地方法院民事第三庭
                                    法      官  洪碧雀
右為正本係照原本作成
如對本判決上訴，須於判決送達後廿日內向本院提出上訴狀
中      華      民      國    八十九    年    七      月      十三      日
                                    法院書記官  陳麗玲
~F0;
~X5T20;
~L0;
附表一：
┌──┬───────┬────────┬───────────┬───────────┬────┬────────┬──────────┬───────────┬────────────────────┐
│編號│借款金額      │  借  款  日    │借    款    期    間  │借  款  償  還  方  式│ 利   率│未依約繳息日    │積欠之借款本金餘額  │利息起訖日            │違約金起訖日及計算方式                  │
│    │(新台幣)      │(民國年、月、日)│  (民國年、月、日)    │                      │ (年息) │(民國年、月、日)│    (新台幣)        │(民國年、月、日)      │(民國年、月、日)                        │
├──┼───────┼────────┼───────────┼───────────┼────┼────────┼──────────┼───────────┼────────────────────┤
│ 一 │一百五十萬元  │88.02.26        │88.02.26 －89.02.20   │按月繳息，本金到期償還│9.025%  │88.07.26        │一百五十萬元        │自88.07.26至清償日止  │自88.08.27至89.02.26止按上開利率10%計算 │
│    │              │                │                      │                      │        │                │                    │                      │自89.02.27至清償日止按上開利率20%計算   │
├──┼───────┼────────┼───────────┼───────────┼────┼────────┼──────────┼───────────┼────────────────────┤
│ 二 │一百萬元      │88.02.26        │88.02.26 －89.02.23   │按月繳息，本金到期償還│9.025%  │88.07.26        │一百萬元            │自88.07.26至清償日止  │自88.08.27至89.02.26止按上開利率10%計算 │
│    │              │                │                      │                      │        │                │                    │                      │自89.02.27至清償日止按上開利率20%計算   │
├──┼───────┼────────┼───────────┼───────────┼────┼────────┼──────────┼───────────┼────────────────────┤
│ 三 │六百萬元      │88.02.26        │88.02.26 －89.02.25   │按月繳息，本金到期償還│9.025%  │88.07.26        │六百萬元            │自88.07.26至清償日止  │自88.08.27至89.02.26止按上開利率10%計算 │
│    │              │                │                      │                      │        │                │                    │                      │自89.02.27至清償日止按上開利率20%計算   │
├──┼───────┼────────┼───────────┼───────────┼────┼────────┼──────────┼───────────┼────────────────────┤
│ 四 │六百萬元      │88.02.26        │88.02.26 －89.02.26   │按月繳息，本金到期償還│9.025%  │88.07.26        │六百萬元            │自88.07.26至清償日止  │自88.08.27至89.02.26止按上開利率10%計算 │
│    │              │                │                      │                      │        │                │                    │                      │自89.02.27至清償日止按上開利率20%計算   │
├──┼───────┼────────┼───────────┼───────────┼────┼────────┼──────────┼───────────┼────────────────────┤
│ 五 │六百萬元      │88.02.26        │88.02.26 －89.02.26   │按月繳息，本金到期償還│9.025%  │88.07.26        │六百萬元            │自88.07.26至清償日止  │自88.08.27至89.02.26止按上開利率10%計算 │
│    │              │                │                      │                      │        │                │                    │                      │自89.02.27至清償日止按上開利率20%計算   │
├──┼───────┼────────┼───────────┼───────────┼────┼────────┼──────────┼───────────┼────────────────────┤
│ 六 │三百五十萬元  │88.02.26        │88.02.26 －89.02.26   │按月繳息，本金到期償還│9.025%  │88.07.26        │三百五十萬元        │自88.07.26至清償日止  │自88.08.27至89.02.26止按上開利率10%計算 │
│    │              │                │                      │                      │        │                │                    │                      │自89.02.27至清償日止按上開利率20%計算   │
├──┼───────┼────────┼───────────┼───────────┼────┼────────┼──────────┼───────────┼────────────────────┤
│ 七 │四百萬元      │88.03.06        │88.03.06 －89.03.06   │按月繳息，本金到期償還│9.025%  │88.08.06        │四百萬元            │自88.08.06至清償日止  │自88.09.07至89.03.06止按上開利率10%計算 │
│    │              │                │                      │                      │        │                │                    │                      │自89.03.07至清償日止按上開利率20%計算   │
├──┼───────┼────────┼───────────┼───────────┼────┼────────┼──────────┼───────────┼────────────────────┤
│ 八 │七十萬元      │88.05.03        │88.05.03 －89.05.03   │按月繳息，本金到期償還│9.025%  │88.08.03        │七十萬元            │自88.08.03至清償日止  │自88.09.04至89.03.03止按上開利率10%計算 │
│    │              │                │                      │                      │        │                │                    │                      │自89.03.04至清償日止按上開利率20%計算   │
└──┴───────┴────────┴───────────┴───────────┴────┴────────┴──────────┴───────────┴────────────────────┘


司法院資訊處製作；財團法人民間司法改革基金會備份。
